臺灣宜蘭地方法院刑事判決
111年度易字第95號
公  訴  人  臺灣宜蘭地方檢察署檢察官
被      告  曹哲誠


上列被告因詐欺等案件，經檢察官黃正綱提起公訴（110年度偵
字第6696號），本院判決如下：
    主    文
曹哲誠意圖為自己不法之所有，以詐術使人將本人之物交付，處
有期徒刑肆月，如易科罰金，以新臺幣壹仟元折算壹日。未扣案
之犯罪所得新臺幣叁拾伍萬元沒收之，於全部或一部不能沒收或
不宜執行沒收時，追徵其價額。
其餘被訴侵占部分無罪。
    犯罪事實
一、曹哲誠基於意圖為自己不法之所有而詐欺取財之犯意，於民
    國108年9月（起訴書誤載為8月）間某日某時許，向鄭智元
    佯稱可代為裝修鄭智元位於宜蘭縣○○鄉○○路000號10樓之3房
    屋云云，致鄭智元陷於錯誤，於108年9月間陸續給付裝修款
    合計新臺幣（下同）35萬元與曹哲誠。嗣鄭智元發覺曹哲誠
    並未代為裝修上開房屋而驚覺受騙並報警處理，始悉上情。
二、案經鄭智元訴由宜蘭縣政府警察局礁溪分局報告臺灣宜蘭地
    方檢察署檢察官偵查起訴。
    理  由
壹、有罪部分：
一、程序部分：
    按被告以外之人於審判外之陳述，雖不符刑事訴訟法第159
    條之1至第159條之4之規定，而經當事人於審判程序同意作
    為證據，法院審酌該言詞陳述或書面陳述作成時之情況，認
    為適當者，亦得為證據。當事人、代理人或辯護人於法院調
    查證據時，知有刑事訴訟法第159條第1項不得為證據之情形
    ，而未於言詞辯論終結前聲明異議者，視為有前項之同意，
    刑事訴訟法第159條之5定有明文。查本判決所引用以下被告
    以外之人於審判外作成之相關供述證據（包含書面陳述），
    雖均屬傳聞證據，惟公訴人、被告曹哲誠於本院準備程序、
    審判期日均表示無意見而不予爭執（本院卷第57頁、第92至
    93頁），亦未於言詞辯論終結前聲明異議，本院審酌上開證
    據資料製作時之情況，尚無違法不當及證明力明顯過低之瑕
    疵，亦認為以之作為證據應屬適當，故認前揭證據資料均有
    證據能力。至其餘所引用之非供述證據，本院亦查無違反法
    定程序取得之情形，亦均認具有證據能力，首予敘明。
二、實體部分：
  ㈠訊據被告固坦承上揭時、地，確有向告訴人鄭智元陳稱可代
    為裝修告訴人位於上址房屋，並收受告訴人所給付裝修款35
    萬元之事實不諱，惟矢口否認有何詐欺取財之犯行，辯稱：
    伊沒有欺騙告訴人，伊之前已經為告訴人裝修告訴人位於宜
    蘭縣○○鄉○○路000號2樓之11、12房屋，當時伊有跟告訴人說
    承租人即證人吳宗晟住在裡面無法裝潢，並非伊故意不裝潢
    云云。經查：
    ⒈前揭犯罪事實，業據證人即告訴人（警卷第1至2頁；本院
      卷第93至98頁）於警詢及本院審理時；證人吳宗晟（警卷
      第10至12頁）於警詢中證述綦詳，復有房屋租賃契約書（
      警卷第24至27頁）、LINE對話擷圖（警卷第28頁）、元大
      銀行客戶往來交易明細（警卷第29至33頁）各1份在卷可
      稽，應堪認定為真實。
    ⒉被告雖以前揭情詞置辯。惟查，參以證人即告訴人於本院
      審理時具結證稱：當年度3、4月時，被告第一次說要幫伊
      裝修房屋，這是帶租約的裝修，是伊所有位於宜蘭縣○○鄉
      ○○路000號2樓之11、12房屋；當年度9月時，被告第二次
      說要幫伊裝修房屋，這是帶租約的裝修，是伊所有位於宜
      蘭縣○○鄉○○路000號10樓之3房屋，當時被告跟伊說外國人
      要住，急著要伊趕快做決定，所以伊才交付35萬元裝修款
      與被告，但是被告迄今並未裝修宜蘭縣○○鄉○○路000號10
      樓之3房屋，被告從未說過有人住在裡面無法裝修，伊後
      來找被告處理，被告則一直找理由推拖等語（本院卷第93
      至97頁），再觀諸被告於108年9月25日以通訊軟體LINE傳
      送內容為：「哥～10-3總工程款350,000元完工收取最後一
      次工程款65,000＋15,000冷氣多一台＋4,000換鎖＋9-1打掃4
      0,000＝88,000元整-20,000壓金＝應付68,000元整以利結案
      」之簡訊與告訴人，復佐以被告於本院審理時亦自承：伊
      沒有裝潢宜蘭縣○○鄉○○路000號10樓之3房屋，因為之前周
      轉不靈有挪用裝修款35萬元等語（本院卷第98至99頁），
      俱徵被告實際上迄未裝修宜蘭縣○○鄉○○路000號10樓之3房
      屋，卻以欺騙告訴人已裝修宜蘭縣○○鄉○○路000號10樓之3
      房屋為詐術，使告訴人交付裝修款35萬元與被告等情，堪
      以認定為真實。從而，被告徒以伊沒有欺騙告訴人，伊之
      前已經為告訴人裝修告訴人位於宜蘭縣○○鄉○○路000號2樓
      之11、12房屋，當時伊有跟告訴人說承租人即證人吳宗晟
      住在裡面無法裝潢，並非伊故意不裝潢云云為辯，尚與前
      揭事證所示情節不符，顯屬犯後飾卸之詞，委無足取。
    ⒊綜上，被告所辯核與事證不符，無足採信。本件事證已臻
      明確，被告此部分犯行堪以認定，應予依法論科。
  ㈡核被告所為，係犯刑法第339條第1項之詐欺取財罪。爰審酌
    被告前無任何犯罪科刑前案紀錄，有臺灣高等法院被告前案
    紀錄表1份在卷可參，品行尚可，及其為貪圖私利，竟以上
    揭方式對告訴人詐取財物之犯罪動機、目的及手段，造成告
    訴人因此受有上開財物損失之犯罪所受損害，並兼衡其以從
    事室內裝潢設計為業之生活狀況，高職肄業之智識程度，暨
    未見悔悟之態度等一切情狀，量處如主文所示之刑，並諭知
    如易科罰金之折算標準。至未扣案之現金35萬元，係屬於被
    告之犯罪所得，應依刑法第38條之1第1項前段、第3項之規
    定，宣告沒收之，於全部或一部不能沒收或不宜執行沒收時
    ，追徵其價額。
貳、無罪部分：
一、公訴意旨略以：被告於108年間受告訴人委託，代為處理宜
    蘭縣○○鄉○○路000號2樓之12及同址10樓之3房屋2間之出租事
    宜，嗣曹哲誠將上述2間房屋分別出租給證人呂其周、吳宗
    晟，並向證人呂其周、吳宗晟共收取租金678,000元後，竟
    基於侵占之犯意，將租屋款678,000元挪作他用侵占入己。
    因認被告涉犯刑法第335條第1項之侵占罪嫌云云。
二、按犯罪事實應依證據認定之，無證據不得認定犯罪事實；又
    不能證明被告犯罪者，應諭知無罪之判決，刑事訴訟法第15
    4條第2項、第301條第1項前段分別定有明文。次按刑事訴訟
    法上所謂認定犯罪事實之證據，係指足以認定被告確有犯罪
    行為之積極證據而言，如未能發現相當證據或證據不足以證
    明，自不能以推測或擬制之方法，為裁判基礎（最高法院29
    年上字第3105號、40年台上字第86號判例意旨參照）；且認
    定犯罪事實所憑之證據，雖不以直接證據為限，間接證據亦
    包括在內，然無論直接證據或間接證據，其為訴訟上之證明
    ，須於通常一般之人均不致有所懷疑，而得確信其為真實之
    程度者，始得據為有罪之認定，倘其證明尚未達此一程度，
    而有合理之懷疑存在而無從使事實審法院得有罪之確信時，
    即應由法院為諭知被告無罪之判決（最高法院76年台上字第
    4986號判例意旨參照）。
三、公訴人認被告涉犯前揭罪嫌，無非以被告於偵查中之供述、
    證人即告訴人、證人呂其周、吳宗晟於警詢中之證述及房屋
    租賃契約書、LINE對話擷圖、元大銀行客戶往來交易明細各
    1份，為其主要論據。
四、訊據被告固坦承確有代告訴人處理宜蘭縣○○鄉○○路000號2樓
    之12及同址10樓之3房屋2間之出租事宜，嗣將上述2間房屋
    分別出租給證人呂其周、吳宗晟，並向證人呂其周、吳宗晟
    共收取租金678,000元之事實不諱，惟堅決否認有何侵占之
    犯行，辯稱：伊係二房東，縱使沒有人租上址房屋，伊也要
    給付租金給告訴人，至於證人呂其周、吳宗晟給付之租金，
    則係伊個人所得，所以伊並未侵占告訴人之租金等語。經查
    ：
  ㈠按刑法上所謂侵占罪，以被侵占之物先有法律或契約上之原
    因在其持有中者為限，否則不能成立侵占罪。又侵占罪係即
    成犯，以意圖為自己或第三人不法之所有，而擅自處分自己
    持有之他人所有物，即變更持有之意為不法所有之意，為其
    構成要件（最高法院95年度台上字第4489號判決意旨參照）
    。
　㈡參諸證人即告訴人於本院審理時具結證稱：宜蘭縣○○鄉○○路0
    00號2樓之12及同址10樓之3房屋2間，被告每個月都要分別
    交付租金2萬元與伊，被告跟承租人收多少錢是被告自己的
    事情，宜蘭縣○○鄉○○路000號2樓之12房屋部分，被告已交付
    108年8月至12月之每月2萬元租金與伊，宜蘭縣○○鄉○○路000
    號10樓之3房屋部分，被告已交付108年10月、11月之每月2
    萬元租金與伊，伊與被告之關係是由被告出租給別人，被告
    只要交付伊每間房屋2萬元之租金等語（本院卷第96至97頁
    ），再徵以宜蘭縣○○鄉○○路000號2樓之12房屋自108年12月1
    日起至110年11月30日止之租賃契約書所示，其出租人均為
    妤誠租賃即被告，承租人則為證人呂其周；宜蘭縣○○鄉○○路
    000號10樓之3房屋自西元2020年9月7日起至2021年（租賃契
    約書誤載為2020年）9月6日止之租賃契約書所示，其出租人
    均為妤誠租賃即被告，承租人則為證人吳宗晟等情，亦有租
    賃契約書3份在卷可稽（警卷第16至27頁），足認告訴人與
    被告間就上址2間房屋於前揭期間確實存在租賃契約關係，
    又被告因將上址2間房屋轉租於他人，而與證人呂其周間就
    宜蘭縣○○鄉○○路000號2樓之12房屋於前揭期間存在租賃契約
    關係；與證人吳宗晟間就宜蘭縣○○鄉○○路000號10樓之3房屋
    於前揭期間存在租賃契約關係，則被告固有依租賃契約關係
    給付租金與告訴人之義務，然被告本諸上述租賃契約關係，
    向證人呂其周、吳宗晟收取之租金678,000元，自屬被告所
    有之物，殊與自己持有之他人所有物有間，無論被告嗣後挪
    作何用，俱與變更持有之意為不法所有之意無涉，揆諸上開
    判決意旨，被告所為核與刑法侵占罪之構成要件不符，自難
    遽以刑法侵占罪之刑責相繩。
五、綜上所述，被告固於上揭時間代告訴人處理宜蘭縣○○鄉○○路
    000號2樓之12及同址10樓之3房屋2間之出租事宜，嗣將上述
    2間房屋分別出租給證人呂其周、吳宗晟，並向證人呂其周
    、吳宗晟共收取租金678,000元，惟被告首開所辯情詞尚非
    無足採信，公訴人所舉證據，復均難以證明被告確有侵占之
    事實，其證明程度仍無法使本院達於可排除合理之懷疑而形
    成被告有罪之法律上確信之程度，尚不足證明被告有涉犯侵
    占之犯行。揆諸首揭法條規定及判例意旨，應認本件被告被
    訴侵占部分不能證明被告犯罪，自應諭知無罪之判決。
據上論斷，應依刑事訴訟法第299條第1項前段、第301條第1項，
刑法第339條第1項、第41條第1項前段、第38條之1第1項前段、
第3項，刑法施行法第1條之1第1項，判決如主文。
本案經檢察官林小刊到庭執行職務。
中　　華　　民　　國　　111 　年　　9 　　月　　21　　日
                  刑事第二庭審判長法  官  黃永勝
　　　　　　　　　　　　　　　　　法  官  陳盈孜
　　　　　　　　　　　　　　　　　法  官  劉致欽
以上正本證明與原本無異。
如不服本判決，應於收受送達後20日內向本院提出上訴書狀，並
應敘述具體理由。其未敘述上訴理由者，應於上訴期間屆滿後20
日內向本院補提理由書（均須按他造當事人之人數附繕本）「切
勿逕送上級法院」。
                                  書記官  魏翊洳
中　　華　　民　　國　　111 　年　　9 　　月　　21　　日
附錄本案論罪科刑法條：
中華民國刑法第339條
（普通詐欺罪）
意圖為自己或第三人不法之所有，以詐術使人將本人或第三人之
物交付者，處5年以下有期徒刑、拘役或科或併科50萬元以下罰
金。
以前項方法得財產上不法之利益或使第三人得之者，亦同。
前二項之未遂犯罰之。